臺灣臺中地方法院刑事判決　　　　　　　　　　　　　九十一年度易字第五七六號
　　公　訴　人　臺灣臺中地方法院檢察署檢察官
　　被　　　告　戊○○
　　選任辯護人　林基豐
右列被告因違反著作權法案件，經檢察官提起公訴（九十一年度偵字第一四號），本
院判決如左：
    主  文
戊○○連續擅自以出租之方法侵害他人之著作財產權，處有期徒刑肆月，如易科罰金
，以佰元折算壹日。
    事  實
一、戊○○係設於臺中市○區○○路三二六號「網路精靈」之負責人，明知網路遊戲
    名稱「石器時代」（ＳＴＯＮＥＡＧＥ）之遊戲軟體電腦程式係華義國際數位娛
    樂股份有限公司（下稱華義公司）經日本株式會社授權就原創
    作（即日文版ＳＴＯＮＥＡＧＥ電腦程式遊戲軟體）重新排版翻譯改作而成之衍
    生著作，而享有電腦程式著作財產權，未經該公司之同意或授權，不得擅自以出
    租之方法侵害該著作財產權。竟基於意圖出租營利之概括犯意，未經華義公司之
    同意或授權，即自民國八十九年十二月九日起至同年月十五日止，在上址「網路
    精靈」（起訴書誤為「網路精靈神」）內，連續擅自將由不詳姓名顧客灌入前開
    「石器時代」遊戲軟體電腦程式之七台電腦主機（即硬式磁碟機），以每一小時
    收費新臺幣（下同）四十元，會員為每一小時收費三十元之方式，將內含已安裝
    下載前開遊戲軟體電腦程式之電腦設備出租予不特定顧客，上線進行「石器時代
    」網路遊戲，而以此方法侵害華義公司所享有之電腦程式著作財產權。嗣於同年
    月十五日下午三時三十分許，經警持臺灣臺中地方法院檢察署檢察官核發之搜索
    票，在前揭「網路精靈」當場查獲該店擺設有內含已安裝「石器時代」遊戲軟體
    電腦程式之電腦主機七台、電腦螢幕、滑鼠及鍵盤各七件、計費電腦一台等物，
    並扣得「石器時代」網路遊戲ＣＤ三片，始查悉上情。
二、案經華義公司訴由臺中市警察局第二分局報告臺灣臺中地方法院檢察署檢察官偵
    查起訴。
    理  由
一、訊據被告戊○○對於其為「網路精靈」之負責人，並未經華義公司授權取得網路
    遊戲「石器時代」之出租權，及有於右揭時、地為警查獲內含已安裝「石器時代
    」遊戲軟體電腦程式之電腦主機七台、網路遊戲ＣＤ三片、電腦螢幕、滑鼠及鍵
    盤各七件、計費電腦一台等情，固供承不諱，惟矢口否認有何違反著作權法之犯
    行，辯稱：(一)僅係經營出租電腦予不特定之客人上網使用，並未將「石器時代」
    遊戲軟體之電腦程式當作出租之標的，客人若要把玩「石器時代」，需自行持光
    碟片輸入電腦，或在網路上抓取執行檔及外掛程式。(二)客人離開時，該店會將「
    石器時代」遊戲軟體之電腦程式移除，但因華義公司設計的刪除程式有問題，無
    法完全刪除；且該店內出入之客人眾多，下載電腦程式又極便利，甚至有客人將
    下載之程式存放在電腦內不同之檔案夾，檔名亦隨意更改，故在店內十五台電腦
    中查獲有七台儲存該遊戲之電腦程式，並非不合情理。況且，所查獲之七台電腦
    程式，並非全以官方正式之路徑建立捷徑於桌面上，被告無法一望即知，難謂有
    出租之故意。(三)客人欲把玩「石器時代」遊戲軟體，須向告訴人購買點數儲值卡
    ，縱使未自備光碟片，亦可上網抓取並輸入儲值卡之密碼即可上線，被告出租該
    程式無利可圖，並無出租之必要。且被告若要將已由他人重製之程式出租供客人
    玩耍，被告應把前重製之程式壓縮並鎖碼在秘密之檔案夾內，俟客人要求再將之
    解碼，供客人使用，以防告訴人查獲，豈有任由上開遊戲軟體建立捷徑於桌面供
    人觀覽，自曝其短之理？(四)被告經營網咖，除提供電腦及網路設備供客人上網，
    亦有簽約之遊戲供客人選擇把玩，然客人若欲把玩未簽約之遊戲，會自己攜帶光
    碟甚至上網抓取，店方無法干涉，亦不見得知悉客人在玩何種遊戲，只是單純依
    時間計費，是以縱認被告之行為在客觀上已構成「出租」重製物之客觀事實，主
    觀上亦無犯罪之故意云云。
二、經查：
（一）告訴人華義公司對於由日文翻譯為中文而經改作後之臺灣版「石器時代」遊戲
      商品，享有電腦程式著作之衍生著作權：
  １、按著作權法第五條第一項第十款「電腦程式著作」係包括直接或間接使電腦產
      生一定結果為目的所組成指令組合之著作，著作權法第五條第一項各款著作內
      容例示第二項第十款定有明文。查日本株式會社所開發之
      Windows95/98用網路遊戲商品「ＳＴＯＮＥＡＧＥ」，係架構於遊戲收費系統
      之網路遊戲，使用人取得合法重製物以後，需先起動ＷＩＮＤＯＷＳ（視窗）
      ，將石器時代光碟放入光碟機內，啟動自動安裝系統，並依照畫面指示進行安
      裝，而將電腦連接到網路上，啟動石器時代軟體後，輸入點數卡上之帳號及密
      碼，方可上線進行石器時代網路遊戲。可知該遊戲軟體之素材係包括著作權法
      第五條第一項第十款所稱之「電腦程式著作」，應臻明確。
  ２、惟日本株式會社就上開「ＳＴＯＮＥＡＧＥ」網路遊戲商品
      ，因非在臺灣地區首次發行，亦未於日本國發行後三十日內，在臺灣地區發行
      ，核與著作權法第四條各款規定均不相符，是以就該項電腦程式著作並無法受
      到我國著作權法之保護。然按就原著作改作之創作為衍生著作，以獨立之著作
      保護之。衍生著作之保護，對原著作之著作權不生影響。又所謂改作，係指以
      翻譯、編曲、改寫、拍攝影片或其他方法就原著作另為創作而言，著作權法第
      六條、第三條第一項第十款復分別有明定。查日本株式會社
      於八十八年十月二十七日曾與告訴人華義公司訂立「開發、製造、販賣許諾契
      約書（Windows 95/98 STONEAGE）」，授權告訴人華義公司得就上開網路遊戲
      商品重新排版（移植）成臺灣版網路遊戲商品（包括日翻中之翻譯部分），並
      在臺灣及香港獨占臺灣版網路遊戲商品之製造及販賣。告訴人華義公司在取得
      授權後，為使國內民眾得以順利操作該套遊戲軟體，並已就該軟體進行改作，
      亦即將日文版之「ＳＴＯＮＥＡＧＥ」各項遊戲畫面均中文化，使改作後之臺
      灣版「石器時代」（下稱「石器時代」）遊戲指令均以中文顯示等情，有「開
      發、製造、販賣許諾契約書（Windows 95/98 STONEAGE）」、華義公司新產品
      通知書、「ＳＴＯＮＥＡＧＥ石器時代」版權宣告、「石器時代」遊戲商品封
      面等件在卷可稽，則依前揭規定，自應認告訴人華義公司對於由日文翻譯為中
      文而經改作後之臺灣版「石器時代」遊戲商品，係享有電腦程式著作之衍生著
      作權，要無疑義。
（二）被告戊○○未經告訴人華義公司授權或同意，即將已灌錄有「石器時代」遊戲
      軟體電腦程式之電腦主機，出租予不特定之客人遊戲，係屬侵害告訴人華義公
      司著作財產權之行為：
  １、查臺中市警察局第二分局員警於八十九年十二月十五日十五時十分許，持臺灣
      臺中地方法院檢察署檢察官簽發之搜索票，會同告訴人華義公司員工即證人甲○○、丁○○，前往被告所經營之「網路精靈」執行搜索勤務，經店家開啟店
      中所擺設之十五臺電腦電源後，證人甲○○、丁○○分別在編號二、五、六、
      七、九、十、十一共七臺電腦主機之桌面上，均有發現名稱為「石器時代」之
      捷徑圖示，經分別點選上開捷徑圖示後，皆能進入啟動「石器時代」之對話視
      窗，再依指示按選「啟動石器時代」之功能鍵後，均即進入「石器時代」會員
      帳號及會員密碼之對話視窗等情，業據證人甲○○、丁○○到庭結證屬實；被
      告就本件查獲時，該店中之七臺電腦主機中確實灌錄有「石器時代」遊戲軟體
      之電腦程式，且有部分電腦主機在桌面之捷徑圖示上即可看到名稱為「石器時
      代」之捷徑圖示等節，復供承不諱，核與搜索當時在店中休息之客人即證人乙○○於警訊時證述之情節亦相符合，並有臺灣臺中地方法院檢察署搜索票、臺
      中市警察局第二分局搜索扣押證明筆錄（收據）、贓證物責付保管單、現場示
      意圖、照片十九張附卷可稽。
  ２、被告雖辯稱查獲之七臺電腦主機，並非全以官方正式之路徑建立捷徑於桌面上
      ，無法一望即知云云，惟查，現場操作、檢視電腦主機之證人甲○○於本院係
      結證稱：「（問：查獲七部電腦內有石器時代軟體，．．．是在何處查獲？）
      在電腦桌面捷徑就可以點選，七部電腦都是這樣」「．．．桌面上確實有石器
      時代的捷徑圖示，而且名稱就是標明石器時代。」等語；證人丁○○亦到庭證
      述：「．．．遊戲是直接在電腦桌面上，我們只要用滑鼠點選就可以進去。．
      ．．我所點選的電腦，是桌面上都有石器時代圖形，圖形名稱就是石器時代，
      ．．．如有那台電腦有這套遊戲的話，就可以從桌面上可以看到捷徑圖示，都
      是直接在桌面捷徑圖示點選即可。」等語，有本院審判筆錄在卷足憑，參以證
      人甲○○、丁○○於本院訊問時，均已離職而非告訴人華義公司之員工，被告
      對於查獲之部分電腦主機桌面上確有「石器時代」捷徑圖示之事實，又非全盤
      否認，衡情，上開二證人應無虛或誇大查獲經過，故意設詞誣陷被告之理；
      而被告就上開所辯，復未能提出其他證據以實其說，應認證人甲○○、丁○○
      上開所證，較堪信採。據此，被告所經營之「網路精靈」店內計有七臺電腦主
      機均已安裝告訴人享有電腦程式著作之衍生著作財產權之「石器時代」遊戲軟
      體電腦程式，且在各該電腦主機桌面上均設有「石器時代」之捷徑圖示等事實
      ，即堪認定。
  ３、又被告就「石器時代」遊戲軟體電腦程式並未徵得告訴人華義公司之同意或授
      權，取得在「網路精靈」店中提供上開電腦程式予不特定客人遊戲之權利一節
      ，業據被告供明在卷，復經證人甲○○於警訊中證述明確。惟查：
  （１）到「網路精靈」消費遊玩之證人乙○○於本院九十年度易字第八七一號審理
        時證稱：「（問：每次都要安裝嗎？）我有安裝過二、三次，有時候沒有安
        裝，而電腦中還存有石器時代的遊戲軟體，我就會繼續接著玩」等語；於本
        院本案審理時復證述：「我在該店玩石器時代有的是用我的光碟片，有的是
        上網抓來玩，有的時候電腦裡面就有。所謂電腦裡面就有是指電腦桌面上就
        有石器時代的捷徑，我就可以直接點選來玩，如果桌面沒有我就上網去抓或
        是使用我的光碟片來玩」「（問：在該店可以直接於桌面上點選石器時代捷
        徑圖示來玩共有幾次？）我記不得了。只是偶爾有這種情形。該店是哪幾台
        有石器時代捷徑圖示的我也不知道，電腦裡面有時候有，有時候沒有。」等
        語，有本院九十年度易字第八七一號案件九十年四月二十四日、本件九十一
        年八月七日審判筆錄可稽。
  （２）證人甲○○亦結證稱：「．．．我進入店家時，我告訴店家要玩石器時代遊
        戲，店家有告訴我坐哪幾台電腦就有那套遊戲可玩，有特別指明哪幾台可玩
        ，我有去玩，我是用自己的帳號、密碼玩．．．」「我去使用該部電腦時，
        電腦上就存有石器時代的軟體了」等語，有本院九十年度易字第八七一號案
        件九十年四月二十四日、同年六月二十九日審判筆錄可考。
  （３）另，「網路精靈」店內編號六及編號九之電腦主機，係分別於八十九年十月
        十一日、同年十二月四日建立安裝「石器時代」遊戲軟體電腦程式之事實，
        則有偵查卷附之照片二張足資佐憑，距本件被查獲時即八十九年十二月十五
        日，顯已相隔二月、十日之久，衡諸常理，上開二臺電腦主機在建立「石器
        時代」遊戲軟體電腦程式後，迄至本件被查獲時止，應已由該店家連同整組
        電腦設備（亦即包括電腦主機、主機內之遊戲軟體、鍵盤、螢幕、滑鼠、喇
        叭等）出租予不特定顧客遊玩多次，當屬無疑。
  （４）綜上，被告雖未取得告訴人華義公司之同意或授權，但在實際經營「網路精
        靈」時，確有將內已安裝「石器時代」遊戲軟體電腦程式之電腦設備出租予
        不特定顧客，進而使部分有意遊玩「石器時代」遊戲軟體之顧客，得以直接
        在桌面上點選「石器時代」捷徑圖示遊玩該遊戲之情事，堪予認定。
  （５）被告雖辯稱：僅係出租電腦予不特定之客人上網使用，並未將「石器時代」
        遊戲軟體之電腦程式當作出租之標的；且遊玩該遊戲軟體，尚須向告訴人購
        買點數儲值卡，被告出租該程式無利可圖，無出租之必要云云。然查：
      被告所營之「網路精靈」既係提供電腦週邊設備（俗稱軟硬體設備），以供
        不特定顧客來店租用電腦上網（網際網路）瀏覽、查詢及進行網路遊戲，是
        其所謂電腦出租，應非單純租用電腦機具本身。蓋若被告無法提供上網服務
        或電腦程式供顧客使用，焉有人願意來店付費租用電腦空殼機器？被告於警
        訊時復供稱：「（問：「網路精靈」提供何軟體供消費客人玩打？）本店專
        屬提供享有著作權之電腦軟體供不特定人上網玩打」；另於本院九十年度易
        字第八七一號審理時亦供陳：「我有與華采、松崗、美商藝電、智冠等公司
        簽約，所以我們的電腦只有上開軟體．．．」等語，益徵被告係以提供上網
        服務及主機內之電腦程式供顧客使用為主要營業項目，其出租收費之標的物
        自亦及於適合進行網路遊戲之設備、空間、環境及存在於電腦主機中之各種
        遊戲電腦程式（包括店家有取得授權及未取得授權之電腦程式）。再者，被
        告就所出租之電腦主機部分，亦未設置特殊裝置用以區隔有無授權之電腦程
        式，則租用之顧客對於電腦主機內之所有電腦程式，顯然均能開啟使用。是
        以被告就所出租之電腦主機部分，區分有取得授權之電腦程式與未經取得授
        權之遊戲軟體，並謂其中有取得授權之電腦程式始為出租之標的云云，自不
        足採。
      而依前述，被告對於所出租之電腦主機內之電腦程式，既包括已取得授權及
        未經授權二部分，其客觀上已造成出租未經授權之電腦程式之事實，自臻明
        確。被告辯稱遊玩「石器時代」之玩家尚須向告訴人華義公司購買點數儲值
        卡，其無利潤可圖等語，縱係實在，亦僅能認被告因未與告訴人華義公司簽
        約，以致無法賺取點數儲值卡之差價，但仍無改於業將內裝有「石器時代」
        電腦程式之電腦設備出租予不特定客人之實情。況且，顧客至「網路精靈」
        消費，如能在租用之電腦主機中開啟「石器時代」電腦程式，再搭配自己之
        帳號、密碼加以遊玩，亦會招徠該遊戲會員前往消費，對於被告之營業收入
        自亦有所增加。被告辯稱因無利潤而無出租該程式之必要云云，要無可取。
  （６）被告又辯稱：查獲之電腦主機中所安裝之「石器時代」電腦程式，係客人自
        行持「石器時代」光碟片輸入電腦，或在網路上抓取執行檔及外掛程式；其
        雖每二天即要求店員刪除由客人安裝或下載之電腦程式，但因告訴人華義公
        司設計之刪除程式有問題，並無法完全刪除，客人仍能自網路中下載外掛程
        式，甚至該遊戲之全部程式等語，核與證人乙○○於本院審理時所證述：「
        ．．．點選（石器時代捷徑圖示）後如果不能玩才上網下載其他程式來玩．
        ．．」「我那時下載的是私人的網站的程式，不是到官方網站下載的．．．
        」等語；及告訴代理人丙○○於本院審理時所陳：「我所知道的是那時有個
        叫憲憲家族，的確可以下載我們第一板的執行檔，他們提供想要使用外掛得
        玩家來玩。那時還有其他家族可以提供第一板的執行檔。但我們一直查不到
        憲憲家族的人員，所以我們才會一直修改我們外掛得防堵程式。」等語，固
        相符合。惟查，被告上開所辯至多僅能認定其並無重製「石器時代」電腦程
        式著作之行為，顯不足以影響其有將內已安裝「石器時代」遊戲軟體電腦程
        式之電腦設備出租予不特定人遊玩之事實認定，所辯委無可採。
  ４、按合法著作重製物之所有人，得出租該重製物，但錄音及電腦程式著作物之重
      製物，不適用之。著作權法第六十條第一項固有明文。然查，被告戊○○並未
      經告訴人華義公司授權使用「石器時代」之電腦程式著作，對於到店消費遊玩
      之客人自行以「石器時代」光碟片輸入電腦之電腦程式部分，亦未能因而取得
      該著作重製物之所有權，更遑論客人擅自在私人網站所下載之非法電腦程式著
      作。是以被告既非合法之「石器時代」電腦程式著作之所有人，揆諸前揭規定
      ，本即無出租上開電腦程式著作之權利。另考之該條項但書之立法意旨係謂：
      「在特定類別著作之重製物，例如錄音著作或電腦程式著作，因消費者循租賃
      途徑可達到使用重製物之目的，故多捨花費較高之購買方式而趨花費較廉之租
      賃方式，且因錄音及電腦程式複製容易，如容許物之所有人為出租，則承租後
      ，私人重製之情形亦最普遍，複製品將充斥於市場，影響著作財產權人之經濟
      利益甚鉅，對著作財產權人之出租權（著作權法第二十九條）造成重大影響，
      故衡酌各種類別與其市場消費、利用情形，認對該二類著作之出租權有加強保
      護之必要。」易言之，合法之電腦程式著作物之重製物，並不適用第一次銷售
      原則。基此，縱使係合法之電腦程式著作物重製物之所有人，如為該重製物之
      出租行為，亦難認係著作之合理使用。則不具合法電腦程式著作物重製物所有
      人之資格者，或所取得之電腦程式著作物重製物係非法之盜版品者，如有出租
      該等電腦程式著作物重製物之行為，更非著作之合理使用，且係侵害著作財產
      權人權利之行為，應無疑義。從而，本件被告未經告訴人華義公司授權或同意
      ，即將已灌錄有「石器時代」遊戲軟體電腦程式之電腦主機（包括客人以「石
      器時代」光碟片輸入之合法電腦程式著作及在私人網站下載之非法電腦程式著
      作），出租予不特定之客人遊戲，顯然已因得以招徠該遊戲會員前往店中租用
      電腦設備，而對其他事先取得告訴人華義公司授權之業者，造成商業競爭上之
      不公平，並使告訴人華義公司依著作權法第三十七條第一項規定：「著作財產
      權人得授權他人利用著作，其授權利用之地域、時間、內容、利用方法或其他
      事項，依當事人之約定；其約定不明之部分，推定為未授權。」所得享有之決
      定權利受有侵害，並損及告訴人因授權可得之簽約金，自係侵害告訴人華義公
      司之著作財產權至明。
（三）被告戊○○對於出租之電腦主機中，會留存客人所灌錄之「石器時代」遊戲軟
      體電腦程式，係有認識，卻未加以清理刪除，即容任已灌錄有「石器時代」遊
      戲軟體電腦程式之電腦主機出租予不特定顧客，其主觀上自有侵害告訴人華義
      公司著作財產權之未必故意：
  １、被告於偵查中業已供陳：「（問：何時知你店內電腦有石器時代軟體？）八十
      九年八、九月間就有發現客人在玩此石器時代軟體，等客人離去後，我們就會
      將此軟體移除。」「（問：扣案三片石器時代光碟片來源？）客人帶來的」「
      客人都會自行帶光碟片來轉入」等語；於本院審理時則供稱：「．．．很多網
      路上家族或網站會提供被刪除的執行檔及外掛程式，玩家就可以在被刪除的這
      台機器內玩了。有些私人網站甚至可以下載全部的程式．．．」等語；證人乙○○於本院審理時復證稱：「．．．除了石器時代他們（指被告及店員）知道
      我有灌錄，他們會知道我有灌錄石器時代是因為我來了幾次之後他們有過來看
      ，知道我有灌錄石器時代這個遊戲．．．」等語，有偵訊及本院審理筆錄可稽
      ，足徵被告對於到店租用電腦設備遊玩之客人，有以自行攜帶之「石器時代」
      光碟片安裝在電腦主機中或利用在網路上下載該遊戲之執行檔或外掛程式，來
      進行該網路遊戲之情形，係有瞭解。
  ２、又查，被告為「網路精靈」之負責人，店中主要經營之項目即係提供上網服務
      及主機內之電腦程式供顧客使用，已如前述，被告自當隨時掌控電腦主機內載
      何種程式而加以汰舊換新，否則，何人願意來店消費！何況本件所查獲之七臺
      安裝有「石器時代」電腦程式之電腦主機中，均係在桌面之捷徑圖示即能察得
      名稱為「石器時代」之圖形與文字，被告更無從諉稱不知主機內有安裝「石器
      時代」遊戲軟體電腦程式之情。被告辯稱所查獲之七台電腦程式，並非全以官
      方正式之路徑建立捷徑於桌面上，無法一望即知，難謂有出租之故意云云，自
      無可採。
  ３、被告雖亦供稱每二天會請店內員工整理電腦，將客人下載之程式移除云云。然
      查，所查獲之七台電腦主機，均係在桌面上即能找到名稱為「石器時代」之捷
      徑圖示，且編號六及編號九之電腦主機，係分別於八十九年十月十一日、同年
      十二月四日建立安裝「石器時代」遊戲軟體電腦程式等情，均已詳述如前，足
      見被告在出租店中各台電腦設備前，並未能就電腦主機中由客人所灌錄而被告
      未取得出租權利之電腦程式，做好確實之刪除清理工作。基此，被告對於所出
      租之電腦主機中，有可能留存客人所載錄而其未獲授權之電腦程式一節，自亦
      知之甚明。
  ４、據上，被告對於出租之電腦主機中，會留存客人所灌錄之「石器時代」遊戲軟
      體電腦程式，既有認識，卻未加以清理刪除，甚至對於在桌面上即能望知「石
      器時代」捷徑圖示之電腦主機，亦出租予不特定顧客使用，容任客人租用包含
      有「石器時代」遊戲軟體電腦程式之情事發生，其主觀上即有侵害告訴人華義
      公司著作財產權之未必故意。被告辯稱只是按時計費，無犯罪故意云云，洵不
      可採。
（五）綜上所陳，被告明知其所出租之電腦主機中，由客人灌錄之「石器時代」遊戲
      軟體電腦程式，係其未經華義公司授權之著作物，竟仍將之連同電腦設備出租
      予不特定客人上網遊戲，上訴人前開所辯無非卸責之詞，不足採信，本件事證
      明確，被告犯行洵堪認定。
二、核被告所為，係犯著作權法第九十二條擅自以出租之方法侵害他人之著作財產權
    罪。茲析述如下：
（一）按著作權法第九十三條第三款固規定：「有下列情形之一者，處二年以下有期
      徒刑，得併科新台幣十萬元以下罰金：三以著作權法第八十七條各款方法之一
      侵害他人之著作權者。」同法第八十七條第五款規定：「有下列情形之一者，
      除本法另有規定外，視為侵害著作權或製版權︰五明知係侵害電腦程式著作財
      產權之重製物而仍作為直接營利之使用者。」然考之同法第八十七條制定之立
      法理由，乃係就若干本身未構成侵害著作權或製版權之行為，為加強保護著作
      權或製版權，以擬制之立法體例，明定視為侵害著作權，以資保護權利人。且
      就著作權法保護之法益觀之，僅限於保護著作人格權及著作財產權，二者均係
      無體財產權之一種，而使用權為所有權權能範圍之一部分，係屬有體財產權之
      範疇，侵害無體財產權並不當然侵害有體財產權，故非法重製物之使用者原則
      上是不處罰的。惟在電腦程式之情形，如放任程式之所有者為營利使用，將對
      該電腦程式之著作財產所有權人造成相當之財產損失，故以擬制之方法明定視
      為侵害（羅明通著，著作權法論第三版，頁七九三）。基此，本件被告戊○○
      出租安裝有「石器時代」電腦程式之電腦主機之行為，性質上固屬該著作物使
      用權之展現，然查，被告未經授權即將客人灌錄在店中電腦主機之「石器時代
      」遊戲軟體電腦程式，連同電腦設備出租予不特定客人上網遊戲，核其所為，
      業已該當於同法第九十二條所定擅自以出租之方法侵害他人之著作財產權罪之
      構成要件。揆諸前揭說明，被告所為既已構成侵害著作權之行為，自應逕依同
      法第九十二條規定論處，而非同法第八十七條第五款、第九十三條第三款規範
      之對象。
（二）被告自八十九年十二月九日起至同年月十五日止，多次將店中多臺已由不知名
      之客人安裝有「石器時代」電腦程式之電腦主機出租予他人遊玩，其先後多次
      犯行，時間緊接，所犯犯罪構成件相同，顯係基於概括之犯意反覆為之，為連
      續犯，應依刑法第五十六條論以一罪並加重其刑。
（三）爰審酌被告素行良好，有臺灣臺中地方法院檢察署刑案資料查註紀錄表、臺灣
      高等法院被告全國前案紀錄表各一份在卷可按，其供稱並非刻意出租告訴人華
      義公司享有著作權之「石器時代」電腦程式等語，核與證人乙○○所證：「．
      ．．知道我有灌錄石器時代這個遊戲，．．．被告就跟我講說不要玩這個遊戲
      ，他說這個遊戲他沒有買這個遊送的版權．．．」等語相符，可知其犯罪之動
      機尚與擅自重製著作物，再予出租供營利使用之不肖網咖店家之情節不同；犯
      罪之手段平和，且店中十五臺電腦主機中雖有七臺經查均安裝有「石器時代」
      電腦程式，惟檔案建立之時間均非長久，被告自八十九年十二月九日經營該店
      起，迄至本件被查獲止即同年月十五日，前後營業之時間甚短，對於業已支付
      告訴人華義公司授權金之其他業者所造成之商業損失不大，告訴人華義公司因
      此所受之損失亦微，被告因而取得之營業收入非多，參以被告始終誤以為本身
      未非法重製著作權，其出租電腦設備之行為，應不具非難性，以致未能坦白犯
      行，暨迄至本件辯論終結時，被告尚未能與告訴人華義公司達成和解等一切情
      狀，量處如主文所示之刑，並諭知易科罰金之折算標準。又被告係初次違犯著
      作權法之犯行，且營業之期間甚短，被查獲灌錄有「石器時代」電腦程式之電
      腦主機臺數不多，惡性非大，公訴人求處被告有期徒刑五月，尚嫌過苛，附此
      明。
（四）查獲後責付予被告保管之灌錄有「石器時代」電腦程式之電腦主機七台，電腦
      螢幕、滑鼠及鍵盤各七件、計費電腦一台等物，雖為被告所有，且係被告違犯
      本件犯行時所用之物，然查，被告經營之「網路精靈」係以提供上網服務及電
      腦主機內電腦程式供客人遊玩為營業項目，且所提供之電腦程式繁多，有卷附
      之照片可參，被告就大部分之電腦程式均已取得著作權人授權使用，客人至該
      店消費，亦不限於遊玩「石器時代」一項網路遊戲，則上開查獲物品，顯非專
      供出租予客人遊玩告訴人華義公司享有著作權之「石器時代」電腦程式之用，
      本院衡諸比例原則，爰不諭知沒收。至於扣案之「石器時代」網路遊戲ＣＤ三
      片，並非被告所有，亦無證據證明被告有何持以非法重製或出租之犯行，有臺
      灣高等法院九十年度上易字第一八六０號、本院九十年度易字第八七一號刑事
      判決可參，自與刑法第三十八條規定沒收之要件未合，無從宣告沒收。
據上論斷，應依刑事訴訟法第二百九十九條第一項前段，著作權法第九十二條，刑法
第十一條前段、第五十六條、第四十一條第一項前段，罰金罰鍰提高標準條例第二條
，判決如主文。
本案經檢察官李斐瑄到庭執行職務
中      華      民      國      九十一      年      九    月    四    日
                                臺灣臺中地方法院刑事第二庭
                                    法  官  莊  嘉  蕙
右正本證明與原本無異。
如不服本判決，應於送達後十日內向本院提出上訴狀（須附繕本），上訴於臺灣高等
法院臺中分院。
                                    書記官
中      華      民      國      九十一      年      九      月    四    日
附錄論罪科刑法條
著作權法第九十二條
擅自以公開口述、公開播送、公開上映、公開演出、公開展示、改作、編輯或出租之
方法侵害他人之著作財產權者，處三年以下有期徒刑，得併科新臺幣十五萬元以下罰
金。
